【裁判字號】    98,訴緝,14
【裁判日期】    980324
【裁判案由】    違反毒品危害防制條例
【裁判全文】
臺灣彰化地方法院刑事判決              98年度訴緝字第14號
公  訴  人  臺灣彰化地方法院檢察署檢察官
被      告  甲○○
                    現於臺灣臺中監獄臺中分監執行中
上列被告因違反毒品危害防制條例案件，經檢察官提起公訴（97
年度毒偵字第2610號），本院合議庭裁定改由受命法官獨任以簡
式審判程序合併審理，判決如下：
    主  文
甲○○施用第一級毒品，累犯，處有期徒刑拾月，扣案之第一級
毒品海洛因貳包（驗後淨重合計壹點零公克，空包裝總重零點
肆捌公克）及其包裝袋，沒收銷燬之、電子秤壹只沒收；又施用
第二級毒品，累犯，處有期徒刑陸月，電子秤壹只沒收；應執行
有期徒刑壹年貳月，扣案之第一級毒品海洛因貳包（驗後淨重合
計壹點零公克，空包裝總重零點肆捌公克）及其包裝袋，沒收
銷燬之、電子秤壹只沒收。
    犯罪事實
一、甲○○前因施用第一級毒品案件，經臺灣南投地方法院於民
    國92年6 月25日，以92年度訴字第166 號判處有期徒刑8 月
    ，緩刑3 年確定；緩刑期內又因施用第二級毒品案件，經同
    院於94年7 月27日，以94年度投刑簡字第409 號判處有期徒
    刑5 月確定，嗣並撤銷上開緩刑之宣告；再因施用第一、二
    級毒品案件，經同院於95年2 月24日，以95年度訴字第114
    號各判處有期徒刑8 月、6 月，應執行有期徒刑1 年1 月確
    定，上開三罪刑接續執行，於96年2 月16日縮短刑期假釋，
    迄96年7 月16日縮刑假釋期滿，視為已執行完畢。又因施用
    第二級毒品案件，經同院於89年6 月16日裁定令入戒治處所
    ，施以強制戒治1 年，嗣於89年12月8 日，以89年度少調字
    第217 號裁定停止戒治，所餘戒治期間付保護管束，復因違
    反保護管束應遵守事項情節重大，再經同院於90年7 月26日
    ，90年度少聲字第17號撤銷停止戒治，於91年5 月21日強制
    戒治執行完畢釋放。詎其於前揭強制戒治執行完畢釋放後5
    年內，再因施用第一級毒品案件，經同院於91年12月16日，
    以91年度毒聲字第1219號裁定令入戒治處所施以強制戒治1
    年，並以92年度訴字第166 號判刑確定後，仍不知悔改，復
    分別基於施用第一級毒品海洛因及第二級毒品甲基安非他命
    之犯意，於97年6 月16日上午9 時，在南投縣南投市○○○
    路路邊，先以將海洛因摻入香菸內吸食之方式，施用第一級
    毒品海洛因1 次，再將甲基安非他命置於玻璃球吸食器，於
    下方燒烤，以吸食煙霧之方式，施用第二級毒品甲基安非他
    命1 次。嗣於97年6 月17日凌晨1 時50分許，在彰化縣員林
    鎮省道台76號快速公路林厝交流道西向26公里處查獲，並扣
    得第一級毒品海洛因2 小包（合計淨重約1.03公克，空包裝
    總重0.48公克）及其所有供施用第一級毒品海洛因、第二級
    毒品甲基安非他命所用之電子磅秤1 個。
二、案經內政部警政署國道公路警察局第三警察隊報請臺灣彰化
    地方法院檢察署檢察官偵查起訴。
    理  由
一、按除被告所犯為死刑、無期徒刑、最輕本刑為3 年以上有期
    徒刑之罪或高等法院管轄第一審案件者外，於刑事訴訟法第
    273 條第1 項程序進行中，被告先就被訴事實為有罪之陳述
    時，審判長得告知被告簡式審判程序之旨，並聽取當事人、
    代理人、辯護人及輔佐人之意見後，裁定進行簡式審判程序
    ；除簡式審判程序、簡易程序及第376 條第1 款、第2 款所
    列之罪之案件外，第一審應行合議審判，刑事訴訟法第273
    條之1 第1 項、第284 條之1 分別定有明文。本件被告甲○
    ○所犯係死刑、無期徒刑、最輕本刑為3 年以上有期徒刑或
    高等法院管轄第一審案件以外之罪，並於本院行準備程序時
    就被訴事實為有罪之陳述，本院合議庭依前揭規定，經評議
    結果，裁定改由受命法官獨任行簡式審判程序，先予敘明。
二、上開犯罪事實，迭據被告於檢察官偵查中及本院審理時坦承
    不諱，且其於97年6 月17日為警查獲時所採取之尿液，經送
    鑑驗結果，確呈嗎啡陽性反應，此有國道公路警察局第三警
    察隊採集犯罪嫌疑人尿液編號與真實姓名對照認證表、查獲
    涉嫌毒品危害防制條例案毒品初步檢驗報告單、勘察採證同
    意書及詮昕科技股份有限公司97年7 月2 日濫用藥物尿液檢
    驗報告（報告編號：00000000）各1 紙附卷可稽；又扣案之
    白色粉末2 包，經檢驗後檢出第一級毒品海洛因成分（驗後
    淨重合計1.03公克，空包裝總重0.48公克），亦有法務部調
    查局濫用藥物實驗室調科壹字第09723043920 號鑑定書在卷
    為憑；此外，復有電子磅秤1 只、扣押物品清單扣案可佐，
    足認被告自白與事實相符，本件事證明確，被告犯行洵堪認
    定。
三、按海洛因、甲基安非他命為毒品危害防制條例第2 條第2 項
    第1 、2 款所稱之第一級毒品，不得施用、持有。次按，毒
    品危害防制條例於92年7 月9 日修正公布，自93年1 月9 日
    施行，其中第20條、第23條將施用毒品之刑事處遇程序，區
    分為「初犯」及「5 年內再犯」、「5 年後再犯」。依其立
    法理由之說明：「初犯」，經觀察、勒戒或強制戒治後，應
    為不起訴處分或不付審理之裁定；經觀察、勒戒或強制戒治
    執行完畢釋放後，「5 年內再犯」者，因其再犯率甚高，原
    實施之觀察、勒戒及強制戒治既已無法收其實效，爰依法追
    訴或裁定交付審理。至於經觀察、勒戒或強制戒治執行完畢
    釋放後，「5 年後再犯」者，前所實施之觀察、勒戒或強制
    戒治已足以遮斷其施用毒品之毒癮，為期自新及協助其斷除
    毒癮，仍適用「初犯」規定，先經觀察、勒戒或強制戒治之
    程序。從而依修正後之規定，僅限於「初犯」及「5 年後再
    犯」二種情形，始應先經觀察、勒戒或強制戒治程序。倘被
    告於5 年內已再犯，經依法追訴處罰，縱其第三次（或第三
    次以上）再度施用毒品之時間，在初犯經觀察、勒戒或強制
    戒治執行完畢釋放5 年以後，已不合於「5 年後再犯」之規
    定，且因已於「5 年內再犯」，顯見其再犯率甚高，原實施
    觀察、勒戒或強制戒治，已無法收其實效，即應依該條例第
    10條處罰。至於第三次（或第三次以上）施用毒品之時間，
    是否宜有期間限制？以多久為適宜？則分屬刑事政策、專門
    醫學之範圍，非審判機關所能決定，有待循立法途徑解決（
    最高法院95年5 月9 日95年度第7 次刑事庭會議及97年9 月
    9 日97年度第5 次刑事庭會議決議參照）。本件被告前因施
    用第二級毒品案件，經臺灣南投地方法院於89年6 月16日裁
    定令入戒治處所，施以強制戒治1 年，嗣於89年12月8 日，
    以89年度少調字第217 號裁定停止戒治，所餘戒治期間付保
    護管束，復因違反保護管束應遵守事項情節重大，再經同院
    於90年7 月26日，90年度少聲字第17號撤銷停止戒治，於91
    年5 月21日強制戒治執行完畢釋放；復於上開強制戒治執行
    完畢5 年內，因施用第一級毒品案件，經同院於91年12月16
    日，以91年度毒聲字第1219號裁定令入戒治處所施以強制戒
    治1 年，並於92年6 月25日，以92年度訴字第166 號判處有
    期徒刑8 月確定等情，有臺灣高等法院被告前案紀錄表及臺
    灣彰化地方法院檢察署刑案資料查註紀錄表各1 份在卷足憑
    ；是本件被告施用第一級毒品海洛因、第二級毒品甲基安非
    他命之犯行，雖已逾第一次強制戒治執行完畢後5 年之期間
    ，然被告既曾於強制戒治執行完畢5 年內再犯，並經依法追
    訴處罰同時並施以強制戒治，初已不合於條文所定「5 年後
    再犯」之要件，即與毒品危害防制條例第20條第3 項所定適
    用初犯之規定不符，揆諸首揭決議意旨，本件被告已於「5
    年內再犯」，顯見其再犯率甚高，無論其「5 年內再犯」之
    時點係於上開修法前或後，亦無論其後各次施用毒品之犯行
    ，是否已逾第一次觀察勒戒或強制戒治執行完畢後5 年，均
    毋須再重新施予觀察、勒戒或強制戒治之處遇程序，而應依
    毒品危害防制條第23條第2 項規定，逕予訴追處罰。綜上所
    述，本件犯罪事證明確，被告前開犯行洵堪認定，應予依法
    論科。
四、核被告所為，各係犯毒品危害防制條例第10條第1 項施用第
    一級毒品罪、同條第2 項施用第二級毒品罪。其持有第一級
    毒品海洛因及第二級毒品甲基安非他命之低度行為，分別應
    為施用之高度行為所吸收，均不另論罪。所犯上開二罪，犯
    意各別、罪名有異，應予分論併罰。又被告前因施用第一級
    毒品案件，經臺灣南投地方法院於92年6 月25日，以92年度
    訴字第166 號判處有期徒刑8 月，緩刑3 年確定；緩刑期內
    又因施用第二級毒品案件，經同院於94年7 月27日，以94年
    度投刑簡字第409 號判處有期徒刑5 月確定，嗣並撤銷上開
    緩刑之宣告；再因施用第一、二級毒品案件，經同院於95年
    2 月24日，以95年度訴字第114 號各判處有期徒刑8 月、6
    月，應執行有期徒刑1 年1 月確定，上開三罪刑接續執行，
    於96年2 月16日縮短刑期假釋，迄96年7 月16日縮刑假釋期
    滿，視為已執行完畢論等情，亦有上開前案紀錄表在卷可按
    ，其於有期徒刑執行完畢後5 年內，故意再犯本件有期徒刑
    以上之各罪，均為累犯，應依刑法第47條第1 項之規定，各
    加重其刑。爰審酌被告前有多次施用毒品前科，竟仍無視於
    毒品對於自身健康之戕害及國家對於杜絕毒品犯罪之禁令，
    一犯再犯，顯見上開刑罰實難收警惕之效，自不宜輕縱，應
    予嚴懲，惟斟酌修正後刑法刪除連續犯之規定，即採一罪一
    罰之刑事政策，為避免刑罰輕重失衡，及考量被告施用毒品
    僅戕害己身，犯後均坦承犯行，態度良好等一切情狀，分別
    量處如主文所示之刑，並定其應執行之刑。扣案之白色粉末
    2 包（驗後淨重合計1.03公克，空包裝總重0.48公克），經
    送驗後檢出第一級毒品海洛因成分，有上開法務部調查局鑑
    定書附卷可稽，及用以盛裝海洛因之包裝袋，因與該管制毒
    品在物理上無法析離，爰併依毒品危害防制條例第18條第1
    項前段之規定，沒收銷燬之。至扣案之電子秤1 只，為被告
    所有供本件犯罪所用之物，業據被告供陳在卷，爰依刑法第
    38條第1 項第2 款之規定，予以宣告沒收。
據上論斷，應依刑事訴訟法第273 條之1 第1 項、第299 條第1
項前段，毒品危害防制條例第10條第1 項、第2 項、第18條第1
項前段，刑法第11條、第47條第1 項、第51條第5 款、第38條第
1 項第2 款，判決如主文。
中    華    民    國    98    年    3     月    24    日
                  刑事第三庭          法  官  戰諭威
以上正本證明與原本無異。
如不服本判決應於收受判決後10日內向本院提出上訴書狀，並應
敘述具體理由；其未敘述上訴理由者，應於上訴期間屆滿後20日
內向本院補提理由書 (均須按他造當事人之人數附繕本)「 切勿
逕送上級法院」。
中    華    民    國    98    年    3     月    24    日
                                      書記官  陳佳宏
附錄本判決論罪之法條：
毒品危害防制條例第10條：
施用第一級毒品者，處6 月以上5 年以下有期徒刑。
施用第二級毒品者，處3 年以下有期徒刑。


司法院資訊處製作；財團法人民間司法改革基金會備份。
